臺灣高等法院刑事判決　　　　　　　　　94年度軍上字第15號
　　上　訴　人
　　即　被　告　甲○○
上列上訴人因違反部屬職責等案件，不服國防部高等軍事法院94
年法仁判字第13號，中華民國94年1月 10日第二審判決（起訴案
號：國防部北部地方軍事法院檢察署93年度訴字第 132號、初審
案號：國防部北部地方軍事法院93年信判字第 229號），提起上
訴，本院判決如下：
    主  文
原判決撤銷，發回國防部高等軍事法院。
    理  由
一、原判決認定被告因認該管營部連通信組組長中尉劉嘉耿，平
    時對其管教過於嚴苛，遂將上情告知民間友人陳世璋、湯皓
    雄、劉邦浩、劉長城、吳享益及二名不詳姓名男子等人知悉
    ，因同單位一兵鄭全宏邀約中尉劉嘉耿與一兵吳國華及其女
    友、乾姐等人，於93年 5月14日晚間11時許，前往台北縣板
    橋市介壽公園旁「好樂迪KTV」204包廂內唱歌，被告得知後
    亦夥同友人陳世璋等人於同年月15日上午 4時45分許，前往
    上開 KTV包廂，又因友人陳世璋請求劉嘉耿照顧被告而未獲
    其善意回應，陳世璋隨即拿鋁製啤酒罐毆打劉嘉耿頭部，被
    告當時明知中尉劉嘉耿為其有命令權之長官，仍與友人共同
    毆打劉嘉耿，致其頭部外傷併頭皮血腫4×4平方公分及背部
    挫傷（傷害部分業經劉嘉耿提起告訴）等情，認被告構成陸
    海空軍刑法第49條第1項「對於長官施強暴」罪、刑法第277
    條第 1項「傷害」罪。又因被告與前述友人陳世璋等人間，
    有犯意聯絡及行為分擔，應依刑法第28條以共犯論處。且前
    開二罪，係一行為所犯，有想像競合之關係，應依刑法第55
    條前段從一重以「共同對長官施強暴」罪論處。至「共同傷
    害」罪部分，非屬陸海空軍刑法之案件，惟因與被告所犯陸
    海空軍刑法第49條第 1項「共同對於長官施強暴」罪有裁判
    上一罪之關係，依軍事審判法第34條之規定，犯罪事實之一
    部應依軍事審判法審判時，全部依軍事審判法審判，並審酌
    被告並無前科（有台灣高等法院檢察署資料科93年 5月26日
    檢刑資前字第428號、國防部新店監獄93年5月28日量霆字第
    0930001755號、國防部台南監獄93年6月3日量闔字第093000
    2117號刑案紀錄簡覆表各一份在卷可佐），於營外夥同民人
    毆傷長官，嚴重影響軍紀及部隊之領導統御，惟到案後態度
    良好，深具悔意並坦承犯行暨因年輕識淺，飲酒後一時衝動
    而觸法等一切情狀，酌情量處被告有期徒刑1年2月，以示懲
    儆。又被告糾集外力，聚眾對長官施暴之行為，嚴重破壞軍
    中倫理，為整飭軍紀，原審認其所宣告之刑有執行矯正之必
    要，是被告上訴請求緩刑一節，要難允許等情，固非無見。
二、惟按科刑之判決書，其宣示之主文，與所載之事實及理由須
    互相適用，否則即屬理由矛盾，其判決當然違背法令；又共
    犯之成立，除共同實施犯罪行為者外，其就他人之行為負共
    犯之責者，以有無意思聯絡為要件，若事前並未合謀，實施
    犯罪行為之際，又係出於行為者獨立之意思者，即不負共犯
    之責，最高法院64年度台上字第893號、19年上字第694號判
    例可資參照。本件原判決於理由欄既認定被告與友人陳世璋
    等人間，有犯意聯絡及行為分擔，應依刑法第28條論以共犯
    ，惟於事實欄僅載明：被告因劉嘉耿平時對其管教過於嚴苛
    ，遂將上情告知民間友人陳世璋、湯皓雄、劉邦浩、劉長城
    、吳享益及二名不詳姓名男子等人知悉，於事發時在 KTV包
    廂內，因民人陳世璋請求劉嘉耿照顧被告而未獲其善意回應
    ，陳世璋隨即拿鋁製啤酒罐毆打劉嘉耿頭部，被告當時明知
    劉嘉耿為其長官，仍與友人共同毆打劉嘉耿等情，究竟被告
    於告知友人陳世璋等七人關於劉嘉耿對其管教過嚴之時，在
    場之人即已合謀犯罪，抑或於陳世璋出手毆打劉嘉耿時，現
    場之人臨時起意而有犯罪聯絡？又陳世璋行為當時，下手實
    施之人共有幾人，是否均有犯意之聯絡或行為之分擔？又頭
    部為人體重要器官，陳世璋毆打劉嘉耿頭部，是否出於傷害
    之犯意，被告等人下手時是否與陳世璋具有相同之傷害犯意
    ，凡此，均關係被告所為是否為共犯以及犯罪情節嚴重之程
    度，不僅影響法律之正確適用，亦攸關事實之認定及法院量
    刑之審酌，原審就此等事實未於判決內加以究明，逕認被告
    與友人陳世璋等人，有犯意聯絡及行為分擔，揆之首開判例
    意旨，其判決所載理由矛盾，當然違背法令。上訴意旨據以
    指摘原判決不當，非無理由，應認有撤銷發回更審之原因。
據上論斷，應依軍事審判法第206條第1項、刑事訴訟法第 397條
、第401條，判決如主文。
中　　華　　民　　國　　93　　年　　3 　　月　　31　　日
                  刑事第二十三庭審判長法  官  尤豐彥
                                      法  官  趙功恆
                                      法  官  鄧振球
以上正本證明與原本無異。
不得上訴。
                                      書記官  洪秋帆
中　　華　　民　　國　　94　　年　　4 　　月　　1 　　日
